臺灣橋頭地方法院刑事判決　
111年度審交易字第552號
公  訴  人  臺灣橋頭地方檢察署檢察官
被      告  謝明鴻



上列被告因公共危險案件，經檢察官提起公訴（111年度偵字第4
510號），嗣被告於準備程序中就被訴事實為有罪之陳述，經告
知簡式審判程序之旨，並聽取被告與公訴人之意見後，裁定進行
簡式審判程序，判決如下：
    主  文
謝明鴻犯不能安全駕駛動力交通工具罪，累犯，處有期徒刑柒月
，併科罰金新臺幣參萬元，罰金如易服勞役，以新臺幣壹仟元折
算壹日。
    事  實
一、謝明鴻明知服用酒類過量駕駛動力交通工具行駛於可供不特
    定多數人通行之道路或場所，將對公眾往來安全造成潛在威
    脅之情事，猶基於服用酒類不能安全駕駛動力交通工具之犯
    意，於民國111年3月23日0時許，在高雄市○○區○○路000號之
    台灣宅配通仁武營業所內飲用啤酒後，仍於同日6時許騎乘
    車牌號碼000-0000號普通重型機車上路。嗣於同日6時8分許
    ，行經高雄市○○區○○路00○00號前，因手持香菸為警攔查，
    發覺其身上有酒味，遂於同日6時18分許當場對其施以酒精
    濃度檢測，測得其吐氣所含酒精濃度達每公升0.77毫克後，
    始查悉上情。
二、案經高雄市政府警察局仁武分局報告臺灣橋頭地方檢察署檢
    察官偵查起訴。
    理  由
一、被告謝明鴻所犯非為死刑、無期徒刑、最輕本刑為3年以上
    有期徒刑之罪或高等法院管轄之第一審案件，而於準備程序
    進行中，被告就被訴事實為有罪之陳述，經法官告知簡式審
    判程序之旨，並聽取當事人之意見後，裁定進行簡式審判程
    序，是本案之證據調查，依刑事訴訟法第273條之2規定，不
    受同法第159條第1項、第161條之2、第161條之3、第163條
    之1及第164條至第170條規定之限制，合先敘明。
二、上揭事實，業據被告於警詢、偵查、本院準備程序及審理時
    均坦承不諱，並有高雄市政府警察局仁武分局酒後駕車駕駛
    人酒精測定紀錄表、財團法人台灣商品檢測驗證中心呼氣酒精
    測試器檢定合格證書、高雄市政府警察局舉發違反道路交通
    管理事件通知單附卷可稽，綜上，足認被告上開自白確與事
    實相符。又現行刑法第185條之3第1項第1款所稱「吐氣所含
    酒精濃度達每公升0.25毫克或血液中酒精濃度達百分之0.05
    以上」之要件，與該條修正前「不能安全駕駛」用語雖有不
    同，惟參酌修正理由略謂「不能安全駕駛罪原屬抽象危險犯
    ，不以發生具體危險為必要，而前揭修正條文所增訂之酒精
    濃度標準值，係作為認定不能安全駕駛之判斷標準，以有效
    遏阻酒醉駕車事件發生」、「至於行為人未接受酒精濃度測
    試或測試後酒精濃度未達前揭標準，惟有其他客觀情事認為
    確實不能安全駕駛動力交通工具時，仍構成本罪，爰增訂第
    2 款」等語，可知修法目的係強調嚇阻犯罪之一般預防效果
    ，企使不能安全駕駛之認定基準更趨明確，故行為人明知透
    過飲酒或其他方式攝取酒精（含酒類製品），且認識體內尚
    殘留酒精成分而足以影響行動或控制能力，猶駕駛動力交通
    工具行駛於可供不特定多數人通行之道路或場所，此舉已對
    公眾往來安全造成潛在威脅而具有抽象危險，是倘其對此一
    客觀情狀有所認知，即應滿足該罪主觀構成要件，至於體內
    酒精濃度多寡，非經攔檢或就醫時使用科學儀器加以檢測，
    一般人本無從知悉實際數值高低，顯非行為人犯罪當時主觀
    認知所及範圍，性質上應屬不法與罪責以外之「客觀處罰條
    件」，目的係針對立法者所欲規範之刑事不法行為限制可罰
    範圍，否則若行為人概以駕車前未經儀器檢測、對體內酒精
    濃度數值欠缺主觀認識為由抗辯排除該罪之適用，勢將無法
    規範此等公共危險犯行，使立法者修正本罪之期待落空，自
    非所宜。從而縱令被告於駕車起駛之初對自身吐氣所含酒精
    濃度數值未必存有清楚認知，仍無礙本罪之成立。綜上所述
    ，本案事證明確，被告犯行堪以認定，應依法論科。
三、論罪科刑
　㈠核被告所為，係犯刑法第185條之3第1項第1款之不能安全駕
    駛動力交通工具罪。
  ㈡按被告構成累犯之事實及應加重其刑之事項，均應由檢察官
    主張並具體指出證明之方法後，經法院踐行調查、辯論程序
    ，方得作為論以累犯及是否加重其刑之裁判基礎（最高法院
    刑事大法庭110年度台上大字第5660號裁定要旨參照），亦
    即法院審酌被告是否適用累犯規定加重其刑時，訴訟程序上
    應先由檢察官就前階段被告構成累犯之事實，以及後階段應
    加重其刑之事項，主張並具體指出證明方法後，法院才需進
    行調查與辯論程序作為是否加重其刑之裁判基礎。查被告前
    因公共危險案件，經本院以109年度交簡字第928號判決判處
    有期徒刑6月，併科罰金新臺幣（下同）3萬元確定，又因公
    共危險案件，經本院以109年度交簡字第746號判決判處有期
    徒刑6月，併科罰金3萬元確定，上開案件嗣經本院以109年
    度聲字第1226號裁定定應執行有期徒刑11月，併科罰金5萬
    元確定，於110年5月19日縮短刑期假釋出監並交付保護管束
    ，於110年12月11日保護管束期滿假釋未被撤銷視為執行完
    畢等情，是其受有期徒刑之執行完畢後5年以內故意再犯本
    件有期徒刑以上之罪，應依刑法第47條第1項規定成立累犯
    一節，業經檢察官於起訴書敘明，且經本院核閱卷附臺灣高
    等法院被告前案紀錄表相符；惟依起訴書關於後階段應否加
    重其刑一節僅泛稱「請依刑法第47條第1項之規定加重其刑
    」等語，要未主張及具體指出被告有何特別惡性或對刑罰反
    應力薄弱等情，以供綜合判斷被告有無因加重本刑致生所受
    刑罰超過其所應負擔罪責之情形而裁量是否加重其刑，依前
    開說明，本院即毋庸依職權調查審認。
  ㈢爰審酌被告前有多次因酒後駕車經法院判刑之前科，有上開
    被告前案紀錄表在卷可參，並非酒後駕車之初犯，竟仍不知
    警惕，於飲用酒類後換算吐氣酒精濃度高達每公升0.77毫克
    之情形下，貿然騎乘機車行駛於道路，再為本件上開犯行，
    顯然漠視法律規定且置往來公眾及駕駛人之生命、身體及財
    產安全於不顧，所為誠屬不該。另審酌被告坦承犯行，且本
    案酒駕未肇事致生他人實害，參以被告因酒後駕車案件經查
    獲及論罪科刑之次數，暨斟酌被告犯罪之手段、情節、對用
    路人交通安全所生危害、自陳教育程度為國中畢業、目前從
    事臨時工、月收入約2萬多元、未婚無子女、與表哥同住及
    需扶養父母親（見審交易卷第162頁）等一切情狀，量處如
    主文所示之刑及諭知罰金易服勞役之折算標準。
據上論斷，應依刑事訴訟法第273條之1第1項、第299條第1項前
段，判決如主文。
本案經檢察官王柏敦提起公訴，檢察官鍾葦怡到庭執行職務。
中　　華　　民　　國　　111 　年　　11　　月　　8 　　日
                  刑事第六庭    法　官  徐右家
以上正本證明與原本無異。
如不服本判決應於收受送達後20日內向本院提出上訴書狀，並應
敘述具體理由；如未敘述上訴理由者，應於上訴期間屆滿後20日
內向本院補提理由書（均須按他造當事人之人數附繕本）「切勿
逕送上級法院」。
中　　華　　民　　國　　111 　年　　11　　月　　9 　　日
                                書記官  林榮志
附錄本件論罪科刑之法條全文： 
中華民國刑法第185條之3
駕駛動力交通工具而有下列情形之一者，處3年以下有期徒刑，
得併科30萬元以下罰金：
一、吐氣所含酒精濃度達每公升零點二五毫克或血液中酒精濃度
    達百分之零點零五以上。
二、有前款以外之其他情事足認服用酒類或其他相類之物，致不
    能安全駕駛。
三、服用毒品、麻醉藥品或其他相類之物，致不能安全駕駛。
因而致人於死者，處3年以上10年以下有期徒刑，得併科2百萬元
以下罰金；致重傷者，處1年以上7年以下有期徒刑，得併科1百
萬元以下罰金。
曾犯本條或陸海空軍刑法第54條之罪，經有罪判決確定或經緩起
訴處分確定，於十年內再犯第1項之罪因而致人於死者，處無期
徒刑或5年以上有期徒刑，得併科3百萬元以下罰金；致重傷者，
處3年以上10年以下有期徒刑，得併科2百萬元以下罰金。